臺灣桃園地方法院民事判決
109年度訴字第1929號
原      告  梁語耘  
訴訟代理人  陳鄭權律師
            王建偉律師
被      告  李思廷  
訴訟代理人  邱清銜律師
複  代理人  張必昇律師
上列當事人間請求返還借款事件，原告對於民國110年4月30日本
院109年度訴字第1929號判決聲請補充判決，本院於民國111年3
月28日言詞辯論終結，判決如下：
    主  文
原告之訴及假執行之聲請均駁回。
訴訟費用由原告負擔。
    事實及理由
壹、程序方面：
　　按訴訟標的之一部或訴訟費用，裁判有脫漏者，法院應依聲
    請或依職權以判決補充之，民事訴訟法第233條第1項分別定
    有明文。本件原告提起訴訟，求為判決而為下列訴之聲明：
    （一）被告應給付原告新臺幣（下同）118萬元，及自民國1
    09年3月9日起至清償日止，按週年利率百分之5計算之利息
    。（三）願供擔保，請准予宣告假執行。原告曾於110年1月
    27日民事準備理由（一）狀主張：若認原告無法舉證本件兩
    造間確有消費借貸之合意，至少被告仍應對原告就上開118
    萬元款項負不當得利之返還責任等語（見本院卷第82頁），
    而本院於110年4月12日言詞辯論終結前所為之言詞辯論以及
    本院110年4月30日判決中，僅就原告先位主張民法第478條
    借款返還請求權進行審理及為全部敗訴判決，未及審酌上開
    關於民法第179條不當得利之預備合併之訴及對之為准駁之
    諭知，爰依原告聲請職權為本件補充判決，核先敘明。
貳、實體方面：
一、原告主張：被告前於103年6月27日、7月1日分別向原告借款
    68萬元、50萬元，原告並於借款當日將上開款項匯至戶名為
    被告之台中銀行楊梅分行帳號000000000000號帳戶（下稱系
    爭帳戶），兩造間既無消費借貸關係存在，被告受領上開11
    8萬元款項顯無法律上原因，爰依民法第179條規定請求返還
    上開款項等語。並聲明：（一）被告應給付原告118萬元，
    及自109年3月9日起至清償日止，按週年利率百分之5計算之
    利息。（二）願供擔保，請准宣告假執行。
二、被告則以：被告未曾向原告借貸金錢，系爭帳戶多年來係供
    被告母親即證人李夢純使用，又李夢純與原告為多年好友，
    之間金錢往來頻繁，且李夢純亦曾多次幫原告及其親友代墊
    會款，原告匯款之原因可能係返還借款或是返還前述代墊會
    款，但均與被告無涉等語，資為抗辯。並聲明：（一）原告
    之訴及假執行之聲請均駁回。（二）如受不利判決，願供擔
    保，請准宣告免予假執行。
三、系爭帳戶戶名為被告所有，而原告於103年6月27日及同年7
    月1日分別將68萬元、50萬元匯款至系爭帳戶之事實，為兩
    造所不爭執，且有上海商業儲蓄銀行匯出匯款申請書2紙在
    卷可稽（見本院109年度司促字第3948號卷第5頁、第6頁）
    ，固堪認定為真實。
四、原告主張被告受領前開款項無法律上原因，應返還不當得利
    等情，則為被告所否認，並以前揭情詞置辯，是本件應審究
    者厥為：原告主張被告無法律上原因受領上開118萬元，依
    不當得利規定請求返還，有無理由？茲分述如下：
(一)按當事人主張有利於己之事實者，就其事實有舉證之責任，
    民事訴訟法第277 條前段定有明文。負舉證責任之當事人，
    須證明至使法院就該待證事實獲得確實之心證，始盡其證明
    責任（最高法院93年度台上字第2058號判決意旨參照）。再
    按不當得利依其類型可區分為「給付型之不當得利」與「非
    給付型不當得利」，前者係基於受損人之給付而發生之不當
    得利，後者乃由於給付以外之行為（受損人、受益人、第三
    人之行為）或法律規定或事件所成立之不當得利。在「給付
    型之不當得利」應由主張不當得利返還請求權人（受損人）
    ，就不當得利成立要件中之「無法律上之原因」負舉證責任
    （最高法院100年度台上字第899號判決意旨參照）。
(二)經查，原告固於本院訊問時稱：李夢純於103 年5 月份前後
    帶被告來我的佛堂，被告要跟我借錢，當時是被告先開口，
    說她想要創業，想要做網路生意，希望借百來萬元夠用就好
    ，因為我在103 年左右賣了土地，有1,000 至2,000 萬元，
    我就同意借120 萬元左右，有約定年息為百分之5 ，還款期
    限為5年，匯款至系爭帳戶，是因為系爭帳戶是被告的帳戶
    ，是被告在使用，李夢純是這樣跟我說的，因為李夢純信用
    破產，沒有帳戶等語（見本院卷第125 頁至第127 頁），惟
    證人李夢純證稱：因為我曾在83年間借名給陳淑珍買房子，
    陳淑珍的朋友跟我互保，後於86年間陳淑珍跟他的朋友都沒
    有繳款，我擔心被拖累，所以再也不敢用我自己的帳戶，從
    那時之後如果我有匯款的需要都使用系爭帳戶，系爭帳戶從
    103 年開始到現在實際上都是我在使用，上開118 萬元匯款
    是原告欠我的錢，我當時因為經營精品服飾店，須要跟廠商
    結帳，急需用錢，我就請原告先還我一些錢，103 年間原告
    在蓋佛堂及住家，很需要用錢，所以之前就跟我借，我們沒
    有約定何時要還錢，我只有跟原告說我需要用到錢時，原告
    一定要還給我，也沒有約定利息，上開118 萬元匯入系爭帳
    戶後，我需要用錢時，我就叫被告陸續領給我等語（見本院
    卷第124 頁至第125 頁），被告復提出兩造間之通訊軟體LI
    NE對話紀錄翻拍畫面，其中可見證人李夢純對原告稱「好的
    阿嬤把帳弄清楚就好，我這會先墊出去的，到時再叫廷廷領
    給我」（見本院卷第39頁）、「阿嬤4 月份的錢您還沒有匯
    進廷廷帳戶」等語（見本院卷第49頁），及原告對證人李夢
    純稱「寶貝您好：三月份的錢阿嬤昨天請媽媽匯到廷廷的帳
    戶喔」（見本院卷第41頁），上開對話中「阿嬤」、「寶貝
    」、「廷廷」分別即係原告、證人李夢純、被告，所謂「廷
    廷的帳戶」即係指系爭帳戶，均為兩造所不爭執，且經證人
    李夢純結證明確（見本院卷第123 頁至第124 頁），是依上
    開事證足認原告確實經常將其與證人李夢純間往來之款項匯
    入系爭帳戶，與證人李夢純證述系爭帳戶實際上為證人李夢
    純使用等情相符，且原告亦不否認證人李夢純未使用其個人
    名義之帳戶，故就原告主張上開匯款為被告所受領且無法律
    上原因等情，原告除其單方之陳述外，並未提出其他證據可
    以佐證所述為真，原告既未盡其舉證責任，本院自難作成有
    利原告之判斷。
五、綜上所述，原告依民法第179 條規定請求被告給付118 萬元
    ，及自109 年3 月9 日起至清償日止，按週年利率百分之5
    計算之利息，為無理由，應予駁回。又原告之訴既經駁回，
    其假執行之聲請亦失所附麗，應併予駁回。
六、兩造其餘之攻擊或防禦方法及所提證據，經審酌後認與判決
    結果並無影響，爰不逐一論述，併此敘明。
七、訴訟費用負擔之依據：民事訴訟法第78條。
中　　華　　民　　國　　111 　年　　4 　　月　　28　　日
                  民事第一庭    法　官　許自瑋
正本係照原本作成。
如對本判決上訴，須於判決送達後二十日內向本院提出上訴狀。
如委任律師提起上訴者，應一併繳納上訴審裁判費。
中　　華　　民　　國　　111 　年　　5 　　月　　2 　　日
                                書記官  吳光彧